臺灣高雄地方法院刑事判決　　　　　　　94年度訴字第1863號
公　訴　人　臺灣高雄地方法院檢察署檢察官
被　　　告　丁○○
指定辯護人　本院公設辯護人乙○○
上列被告因毒品危害防制條例等案件，經檢察官提起公訴（94年
度偵緝字第1007號），本院判決如下：
    主  文
丁○○共同運輸第三級毒品，累犯，處有期徒刑捌年。扣案之第
三級毒品愷他命壹包（淨重捌佰貳拾壹公克）、「老掌櫃」酒瓶
（含包裝盒）貳瓶，均沒收。
    事  實
一、丁○○前因違反商標法案件，經法院判處有期徒刑8 月確定
    ，甫於民國（下同）92年6 月12日縮刑期滿執行完畢。詎不
    知悔改，明知愷他命係毒品危害防制條例第2 條第2 項第3
    款規定之第三級毒品，且為行政院公告管制進口之物品，竟
    與胞妹戊○○與胞妹友人甲○○（業經臺灣高等法院高雄分
    院各判處有期徒刑6 年，現上訴最高法院中）共同基於運輸
    第三級毒品愷他命及自大陸地區私運管制物品進口至臺灣地
    區之犯意聯絡，由丁○○先於92年11月初前往大陸地區安排
    運輸毒品相關事宜，戊○○再偕同甲○○於同年11月8 日，
    經由澳門轉往大陸地區廣東省珠海市，下榻於丁○○之租屋
    處等候，期間戊○○與甲○○並曾轉往廣州遊玩，購買服飾
    、皮包等物品。嗣於同月14、15日，丁○○乃將已夾藏有第
    三級毒品愷他命（合計淨重821 公克）之2 瓶「老掌櫃」酒
    瓶，在前開租屋處內交付予戊○○、囑其與甲○○一起攜入
    臺灣地區，並旋於同月15日先行單獨返抵臺灣。戊○○與甲○○乃緊接於翌日，亦即同月16日下午1 時50分許，搭乘澳
    門航空公司編號NX-666號班機，私運上開夾藏第三級毒品愷
    他命之「老掌櫃」酒瓶2 瓶入境高雄國際機場，而於通關時
    為法務部調查局南部地區機動工作組會同財政部高雄關稅局
    人員當場查獲，並扣得第三級毒品愷他命1 包（淨重821 公
    克）及用以夾藏毒品之「老掌櫃」大陸酒瓶（含包裝盒）2
    瓶。
二、案經戊○○、甲○○告發，由臺灣高雄地方法院檢察署檢察
    官偵查起訴。
    理  由
壹、證據能力方面：
一、被告丁○○同意戊○○2 人購票證明暨刷卡簽單、高雄關稅
    局扣押貨物、運輸工具及搜索筆錄收據、被告與戊○○對話
    錄音譯文等件，均得作為證據，本院審酌前開書面作成時之
    狀況，也俱認為適當，依刑事訴訟法第159 條之5 第1 項，
    應有證據能力。
二、證人即共同正犯戊○○、甲○○（下稱戊○○2 人）93年10
    月14日於警詢中之陳述，係被告以外之人於審判外之言詞陳
    述，而屬傳聞，且經核並無刑事訴訟法第159 條之1 至同法
    第159 條之1 所列舉得作為證據之例外情事，是以並無證據
    能力，尚不得作為本案之證據。
貳、實體方面：
一、訊據被告對於其曾指示胞妹戊○○及胞妹友人甲○○為其自
    大陸地區帶回2 瓶酒；未幾，其與戊○○2 人乃於92年11月
    上旬先後前往大陸地區，繼於同月中旬又先後自大陸地區返
    臺，且戊○○2 人在大陸地區時，乃下榻其在廣東省珠海市
    之租屋處，是以其在大陸地區時，多次在租屋處內見到戊○○2 人；又戊○○2 人於同月16日返臺時，在高雄國際機場
    ，遭當場查獲以2 瓶「老掌櫃」大陸酒酒瓶（含包裝盒）夾
    藏第三級毒品愷他命（淨重821 公克）各節固不否認，惟矢
    口否認係與戊○○2 人共同運輸毒品入臺，並辯稱：我在大
    陸地區時，根本忘記買酒之事，以致未實際交付、指示戊○○2 人為我帶酒，而戊○○2 人在高雄國際機場遭查獲以2
    瓶「老掌櫃」大陸酒酒瓶夾藏第三級毒品愷他命一事，與我
    毫不相干，我事先並不知情，更未參與云云。經查：
(一)戊○○2 人於被告甫前往大陸地區後之92年11月8 日，搭機
    離臺亦入境大陸地區，並下榻於被告在廣東省珠海市之租屋
    處，是以在該處與被告相見多次，及戊○○2 人於被告返台
    之翌日即同月16日，經由澳門搭乘澳門航空編號NX-666號班
    機返抵臺灣地區時，遭查獲所攜帶之2 瓶「老掌櫃」酒瓶內
    ，夾藏有第三級毒品愷他命等節，為被告所不否認，且俱核
    與戊○○2 人於本院審理中之結證相符，並有卷附戊○○2
    人購票證明暨刷卡簽單、高雄關稅局扣押貨物、運輸工具及
    搜索筆錄收據各1 份在卷可稽，至堪認定。又扣案之晶體1
    包確為第三級毒品愷他命等情，亦經法務部調查局以化學呈
    色法及氣相層析質譜儀分析法鑑定確屬第三級毒品愷他命無
    訛，有該局92年12月23日調科壹字第09262940900 號檢驗通
    知書1 紙在卷為憑，亦堪以認定。
(二)證人戊○○於本院審理中到庭結證：在被告回臺灣當天或前
    一天晚上，被告當面指著扣案之2 瓶「老掌櫃」酒，要我把
    它帶回臺灣，那時酒已經包裝好而放在電視櫃旁的地上等語
    明確。核證人葛素芬與被告乃係親兄妹，關係至親，且彼此
    互無深仇大恨，也據被告陳明在卷（本院卷第120 頁），則
    證人葛素芬自應無以法定最輕本刑為5 年以上有期徒刑之運
    輸第三級毒品等重罪，無端設詞構陷被告之理。再者，被告
    在本案事發後之93年9 月5 日與戊○○對話中，於戊○○追
    問扣案2 瓶「老掌櫃」酒之來源時，並未否認該酒乃係其所
    交付予戊○○之意，並同時表示願頂讓其設於大陸之店面資
    為戊○○為此坐牢之補償，有被告與戊○○對話錄音譯文1
    份在卷足稽；且被告復在戊○○2 人被訴違反毒品危害防治
    條例等案件（下稱前案）之二審審理中，於93年11月8 日、
    同月16日，2 次以證人身分到庭證稱：扣案之2 瓶「老掌櫃
    」酒，係其委託戊○○2 人帶回臺灣等語（參見前案二審卷
    (二)，第76頁、第91頁）；及於本案進行中，也於94年5 月3
    日偵訊時，亦自承曾指示戊○○代攜扣案2 瓶「老掌櫃」酒
    回臺。業足認證人戊○○前開所述，係屬真實，扣案夾藏有
    第三級毒品愷他命（合計淨重821 公克）之2 瓶「老掌櫃」
    酒，乃被告於大陸地區租屋處內交付予戊○○，並囑其與甲○○返臺時一併攜回者，應堪認定；被告前開關於未實際交
    付、指示戊○○2 人代為攜酒返臺等所辯，乃係悖於事實之
    卸責之詞，無由採取。至於：
  1.被告此前歷次關於曾指示戊○○代攜扣案2 瓶「老掌櫃」酒
    回臺等陳述，部分係在具結後、部分則係在受罪名及得保持
    緘默等權利告知後所為者，真實性、任意性自有一定之擔保
    ；況一再反覆陳稱己未曾為之行止，陷自身於運輸毒品等重
    罪，也殊難想像。是以被告另謂各該所述或為安撫戊○○之
    激動情緒而隨意應和，或為維護胞妹戊○○而刻意虛妄，內
    容均非真實等所辯，不能採信，爰併指明。
  2.甲○○於本院審理中固證稱：「（問：回臺灣的前一天有無
    聽到被告跟戊○○說要她把這2 瓶「老掌櫃」大陸酒帶回臺
    灣…？）沒有」等語，惟甲○○未親身見聞被告將扣案之2
    瓶「老掌櫃」酒交付予戊○○並指示戊○○帶回臺灣一節，
    本無由逕與被告未曾為各該交付、指示行為等視，被告執此
    進而為其並未將扣案之2 瓶「老掌櫃」酒交付予戊○○等推
    論，也無足採取。
  3.末戊○○2 人於甫遭查獲之前案調查程序中，雖俱陳稱扣案
    之2 瓶「老掌櫃」酒，乃係大陸地區之「阿華」所交付者，
    惟細繹2 人關於究係如何認識、聯絡「阿華」，以及「阿華
    」究係將扣案之2 瓶「老掌櫃」酒交予戊○○2 人中之何人
    ，所述均有不一，再者，甲○○也即自93年12月9 日之偵訊
    時起，清楚陳稱扣案之2 瓶「老掌櫃」酒乃係被告所交付者
    等語，是以2 人前開關於「阿華」等所述，真實性自有可疑
    ；況2 人於本院審理中，業已一致證稱：實際上並無「阿華
    」其人等語，是以此部分自亦無足為毒品交付者另有其人、
    被告與本案實無相涉之認定，乃至為顯明。
(三)證人即查獲本案之調查員吳東原，於前案之二審審理中，到
    庭證稱：我們在查獲本案前1 、2 個月，因接獲線民檢舉被
    告要自大陸地區走私毒品，而開始對被告實施監聽，在監聽
    過程中，被告曾跟戊○○提及出國之事，經清查、比對班機
    後，我們確定應是戊○○與甲○○2 人。我們原係研判，丁○○因考慮到這些毒品市價頗高，故找戊○○來負責押貨，
    而擔任交通角色、實際負責夾藏毒品的則是甲○○。之後，
    我們確實在戊○○、甲○○回國時找到毒品，足見我們先前
    的研判確合於事實。又私運毒品採取如此之角色分工，是為
    了規避查緝之風險，如果毒品在甫入關的第一時間遭查獲，
    非實際夾藏者即可以撇清。又查獲本案時，我們對於被告之
    監聽未立即停止，所以有聽到戊○○當時在偵訊室內與被告
    之通聯內容，被告也有提到關於撇清責任之事等語綦詳（參
    見前案二審卷(一)，第181-184 頁）；核與證人戊○○於本院
    審理中所述：我們被查獲後，我隨即在海關撥了通電話給被
    告，但被告掛我電話，之後我前往調查單位接受訊問時，製
    作筆錄前我又去電被告，被告就指示我就說酒是甲○○的，
    我就會沒有事，並說我稍後會遭移送法院，他會幫我交保等
    語相符，自均堪採信。則由被告事先與戊○○聯繫出國相關
    事項，及戊○○於遭查緝後旋去電被告，而被告也即為撇清
    責任之指示等節；再佐諸前已認明之戊○○2 人係92年11月
    8 日前往大陸地區、同月16日自該處返臺，在大陸地區停留
    期間非長，而非與2 人同行之被告，不惟在大陸地區多次與
    2 人接觸，且恰略先於2 人抵達大陸地區，另又比2 人早1
    日返臺，顯係出於刻意之安排乙情；足見被告非僅實際參與
    本案之私運毒品入臺犯行，且在本案中更係居於籌畫及任務
    分配之指揮者關鍵角色。
(四)證人戊○○於本院審理中另證稱：事實上酒是被告要我們帶
    回來的，但我想被告不會害我，另也是出於維護被告之意，
    所以在被查獲當下，我才脫口說是「阿華」要我們帶回來的
    ，而沒有在第一時間說出實情，實際上根本沒有「阿華」這
    個人；證人甲○○亦證稱：我在大陸地區看到扣案之2 瓶「
    老掌櫃」酒時，有向戊○○詢問是否即是被告要我們帶回臺
    灣的，戊○○說是。而我在遭查獲之時會供稱酒係「阿華」
    所交者，也是照戊○○告訴我的，實際上沒有「阿華」這個
    人各等語；並進而一致表明，渠2 人乃係在遭查獲後，方知
    所攜帶之2 瓶「老掌櫃」酒瓶內所裝者，竟係第三級毒品愷
    他命而非一般酒類，渠2 人係在不知情之狀況，遭被告利用
    云云。惟查：
  1.證人即派駐在高雄國際機場之關稅局人員陳亮君，亦於前案
    二審時到庭結稱：因為收受調查局之相關情資，是以我們將
    戊○○2 人引導至蒐證室中進行詳細檢查。我們先作行李檢
    查，發現免稅商店的袋子內裝有2 瓶「老掌櫃」酒，而把酒
    瓶拿在手中搖晃，就可以察覺裡面裝的並非液體，打開看發
    現乃係愷他命等語屬實（參見前案二審卷(二)，第50頁），則
    將扣案2 瓶「老掌櫃」酒瓶之瓶身略作搖晃，即可輕易察覺
    其與一般酒類迥異，佐諸扣案2 瓶「老掌櫃」酒瓶，自大陸
    地區經由澳門手攜入臺之過程中，戊○○2 人均曾加以提取
    ，業據2 人自承在卷（參見前案二審卷(二)，第194 、190 頁
    ），則渠2 人竟謂係在遭查獲後，始知悉瓶中所裝者並非酒
    類，孰能置信？
  2.再者，戊○○2 人既明知扣案之2 瓶「老掌櫃」酒瓶，乃係
    被告於大陸地區所交付、並囑戊○○2 人一起攜入臺灣地區
    者，戊○○卻於甫遭查獲之際，捏稱係受根本不存在之「阿
    華」執為託辭，並意欲維護被告，而甲○○亦配合進行不實
    供述，則由戊○○2 人故為不實陳述希冀免責並維護被告一
    節，應堪推認戊○○2 人本即明瞭所牽涉者，乃係私運毒品
    之重罪，否則焉需如此？
  3.綜上，足認戊○○2 人關於在查獲前不知酒瓶內裝有第三級
    毒品愷他命之所述，應係屬飾卸之詞，無足憑信；戊○○2
    人乃明知自大陸地區攜運入臺之2 瓶「老掌櫃」酒瓶，先前
    遭被告夾藏有第三級毒品愷他命，而與被告就私運第三級毒
    品愷他命之行為，具有犯意聯絡與行為分擔至明。
(五)綜上所述，被告與戊○○2 人共同自大陸地區私運第三級毒
    品愷他命入臺之犯行，堪以認定。
二、按愷他命係毒品危害防制條例第2 條第2 項第3 款所稱之第
    三級毒品，且屬行政院公告管制物品項目及其數額甲項第4
    款所列之管制進出口物品；又自大陸地區私運物品進入臺灣
    地區，以私運物品進口論，懲治走私條例第12條定有明文。
    是以核被告所為，乃係犯毒品危害防制條例第4 條第3 項之
    運輸第三級毒品罪及懲治走私條例第12條、第2 條第1 項準
    私運管制物品罪；又被告行為後，92年7 月9 日修正公布之
    現行毒品危害防制條例於93年1 月9 日施行，惟被告所犯上
    開運輸第三級毒品罪之法定刑未經修正，自不生新舊法比較
    問題（最高法院87年度臺上字第2597號判決意旨參照）。被
    告與戊○○、甲○○2 人間，就上開犯行，有犯意聯絡及行
    為分擔，均應論以共同正犯。被告所犯上開運輸第三級毒品
    罪、準私運管制物品罪二罪，係一行為而觸犯數罪名之想像
    競合關係，為想像競合犯，應依刑法第55條規定，從一較重
    之運輸第三級毒品罪處斷。又被告曾因違反商標法案件，經
    法院判處有期徒刑8 月確定，甫於92年6 月12日縮刑期滿執
    行完畢乙情，有卷附臺灣高等法院被告前案紀錄表1 份可佐
    ，其於該有期徒刑執行完畢後，5 年內再犯本件有期徒刑以
    上之罪，為累犯，應依刑法第47條規定加重其刑。
三、審酌被告與戊○○2 人共同運輸第三級毒品愷他命返臺，數
    量高達821 公克，助長施用毒品之風氣，影響所及，非僅吸
    毒之多數人生命、身體及健康受其侵害，吸毒者之家庭更因
    而遭受一定之衝擊，嚴重危害國人身心健康及社會治安，及
    被告在本次運輸毒品犯行中，乃係位居指揮者之關鍵角色，
    較諸實際擔任運輸之戊○○2 人，惡性更為重大，且被告於
    偵審程序中，一再飾詞強辯，毫無悔意，犯後態度顯然不佳
    ，惟念被告與戊○○2 人所共同運輸來臺之毒品，於通關之
    際即遭查獲，尚未流入市面而未造成實際危害等一切情狀，
    爰量處如主文所示之刑，以資懲儆。扣案屬運輸毒品本身之
    愷他命1 包（合計淨重821 公克），屬毒品危害防制條例第
    2 條第2 項第3 款規定之第三級毒品，且依該條例之規定，
    凡製造、運輸、販賣、引誘他人吸用及轉讓第三級毒品者，
    均有處罰明文，自屬違禁物甚明，應依刑法第38條第1 項第
    1 款之規定宣告沒收；至送鑑耗損之愷他命既已滅失，自無
    庸再為宣告沒收之宣告。另扣案之「老掌櫃」酒瓶（含包裝
    盒）2 瓶，乃用以夾藏毒品、俾利於攜帶運送，屬供運輸毒
    品所用之物，應依毒品危害防制條例第19條第1 項規定，予
    以宣告沒收。
據上論斷，應依刑事訴訟法第299 條第1 項前段，毒品危害防制
條例第4 條第3 項、第19條第1 項，懲治走私條例第12條、第2
條第1 項，刑法第11條、第28條、第55條、第47條、第38條第1
項第1 款，判決如主文。
本案經檢察官丙○○到庭執行職務。
中　　華　　民　　國　　94　　年　　11　　月　　22　　日
                  刑事第十庭  審判長法  官  徐美麗
                                    法　官  楊淑珍
                                    法　官  莊珮吟
以上正本證明與原本無異。
如不服本判決，應於判決送達後10日內，向本院提出上訴狀。
中　　華　　民　　國　　94　　年　　11　　月　　22　　日
                                    書記官  蔡妮君
附錄本案所犯法條：
《毒品危害防制條例第4 條第3 項》
製造、運輸、販賣第三級毒品者，處5 年以上有期徒刑，得併科
新臺幣500 萬元以下罰金。
《懲治走私條例第12條》
自大陸地區私運物品進入臺灣地區，或自臺灣地區私運物品前往
大陸地區者，以私運物品進口、出口論，適用本條例規定處斷。
《懲治走私條例第2 條第1 項》
私運管制物品進口、出口逾公告數額者，處7 年以下有期徒刑，
得併科新臺幣300 萬元以下罰金。
